臺灣桃園地方法院刑事判決
111年度審金訴字第157號
公  訴  人  臺灣桃園地方檢察署檢察官
被      告  吳佳珉




上列被告因詐欺等案件，經檢察官提起公訴（110年度偵字第333
44號、第19875號），本院判決如下：
    主  文
本件管轄錯誤，移送於臺灣臺北地方法院。
    理  由
一、公訴意旨略以：被告吳佳珉於民國109年間不詳時日因急需
    資金周轉，於佯稱為「忠訓國際公司」（或「忠訓OK代辦貨
    款公司」）之網站上留下個人資料表示有貸款需求，嗣真實
    姓名年籍資料不詳、通訊軟體LINE（下稱:LINE）自稱「戴
    紹恩」之人以LINE與吳佳珉聯絡，稱可協助美化金流以申辦
    貸款，並提供「劉志翰」之LINE予吳佳珉，吳佳珉遂於110
    年1月7日起以LINE與 「戴紹恩」、「劉志翰」聯繫，「劉
    志翰」、「戴紹恩」要求吳佳珉提供金融帳戶以供製造假金
    流，並表示待資金匯入後須將款項提領並交付自稱「葉志祥
    」之人（真實姓名、年籍不詳）。而吳佳珉知悉金融帳戶為
    關係個人財產、信用之重要理財工具，如提供予不熟識之他
    人使用，常被利用為與財產有關之犯罪工具，而對於犯罪集
    團或不法份子利用他人金融帳戶實行詐欺或其他財產犯罪，
    有所預見，並可預見提領他人匯入自己金融帳戶之來路不明
    款項後，轉交予第三人之舉，極可能係詐欺集團為收取詐騙
    所得款項，且欲掩人耳目隱匿所得去向、所在，竟以此等事
    實之發生均不違背其本意之不確定故意，參與「劉志翰」、
    「戴紹恩」、「葉志祥」及其等所屬詐欺集團成員，共同意
    圖為自己不法之所有，基於三人以上詐欺取財、參與犯罪組
    織及一般洗錢之犯意聯絡，由吳佳珉於110年1月18日晚間9
    時31分許，將其所申辦之國泰世華商業銀行帳戶（帳號：00
    0-000000000000，戶名：吳佳珉）之存摺、提款卡資料（下
    稱國泰世華銀行帳號資料）翻拍並以LINE傳送予「劉志翰」
    、「戴紹恩」，再由「劉志翰」、「戴紹恩」等人所屬詐欺
    集團不詳成員，於附表所示時間，施用附表所示詐術，使附
    表所示之被害人劉月裡陷於錯誤，於附表所示匯款時間，匯
    入附表所示款項至附表所示吳佳珉之國泰世華銀行帳戶，再
    由「劉志翰」、「戴紹恩」指示吳佳珉於附表所示時間、地
    點，提領附表所示該等款項後，於同日前往臺北市○○區○○○
    路0段00巷0號1樓之全家超商「新忠隆」門市內，將所提領
    之款項共計新臺幣（下同）10萬元交予「葉志祥」，而以上
    開方式製造金流之斷點，致無從追查，而掩飾、隱匿該犯罪
    所得之去向、所在。因認被告涉犯刑法第339條之4第1項第2
    款之三人以上共同犯詐欺取財、組織犯罪防制條例第3條第1
    項後段之參與犯罪組織及洗錢防制法第14條第1項之一般洗
    錢等罪嫌等語。
二、按案件由犯罪地或被告之住所、居所或所在地之法院管轄；
    又無管轄權之案件，應諭知管轄錯誤之判決，並同時諭知移
    送於管轄法院，再管轄錯誤之判決，得不經言詞辯論為之，
    刑事訴訟法第5條第1項、第304條及第307條分別定有明文。
    另被告之住所、居所或所在地，係以起訴時為標準（最高法
    院48年台上字第837號判例意旨可資參照）。
三、經查：
  ㈠本案被告犯罪地點，業據被告於警詢中供稱：我是於109年1
    月19日12時21分在臺北市○○區○○○路○段0號（市政府捷運站
    近4號出口）的ATM上述被害人匯款之10萬元領出，之後我於
    臺北市○○區○○○路○段00巷0號（全家超商）將該10萬元交給
    自稱是「ok忠訓」借貸公司之業務人員（見偵卷第89頁），
    是本案之犯罪地點並非在本院轄區。
  ㈡本案繫屬於本院之時間為111年2月7日，斯時被告之住所地在
    新北市○○區○○路000號4樓即新北○○○○○○○○，有個人戶籍資料
    查詢結果在卷足憑（見本院審金訴卷第25頁）；又被告於偵
    查中已遷移居所至臺北市○○區○○○路0段000號2樓，而未居住
    於警詢時陳述之居所地桃園市○○區○○路0號6樓，此經被告之
    訊問筆錄記載明確附卷可稽（見偵字第19875號卷第175頁）
    ，且被告於斯時並未在本院轄區內監所在監執行或羈押中，
    有臺灣高等法院被告前案紀錄表1份附卷可稽（見本院審金
    訴卷第29頁），是本案繫屬於本院時，被告之住居所、所在
    地均不在本院轄區。
四、綜上，本件於檢察官提起公訴而繫屬本院時，被告之住所、
    居所地及所在地均非在本院管轄範圍內。此外，復查無本件
    犯罪行為地或結果地在本院轄區之證據。是本院就被告本件
    所涉幫助洗錢等罪嫌並無管轄權，檢察官誤向本院起訴，自
    有未合。爰依前開規定，並不經言詞辯論程序，逕諭知管轄
    錯誤之判決，並移送於有管轄權之臺灣臺北地方法院。
據上論斷，應依刑事訴訟法第304條、第307條，判決如主文。
中　　華　　民　　國　　111 　年　　2 　　月　　24　　日
                  刑事審查庭   審判長法  官   劉美香
                                     法  官   李佳穎
                                     法  官   高上茹
上列正本證明與原本無異。
如不服本判決應於收受判決後20日內向本院提出上訴書狀，並應
敘述具體理由。其未敘述上訴理由者，應於上訴期間屆滿後20日
內向本院補提理由書（均須按他造當事人之人數附繕本）「切勿
逕送上級法院」。
                                     書記官   蔡宛軒
中　　華　　民　　國　　111 　年　　2 　　月　　24　　日
附表：
編號 被害人 （是否提出告訴） 詐騙時間及方式 被害人帳戶及匯款方式 匯款時間  匯款金額 （新臺幣） 匯入帳戶 提領時間 提領金額 （新臺幣） 提領使用帳戶 提領人及提領方式 (提領地點) 1 劉月裡 (是) 本案詐欺集團成員於110年1月16日中午12時許，以通訊軟體LINE暱稱「Lucky」聯繫劉月裡，假冒係其友人，並佯稱：急需用錢云云，致劉月裡陷於錯誤，依對方 指示匯入右列款項至對方指定帳戶。 被害人帳戶：000-00000000000000 匯款方式：網路轉帳  110年1月19日 中午12時02分許 5萬元 國泰世華商業銀行帳號：000-000000000000 戶名：吳佳珉 110年1月19日 中午12時15分許 3萬元 國泰世華商業銀行帳號：000-000000000000 戶名：吳佳珉 吳佳珉 ATM提款 (臺北市○○區○○○路0段0號即市政府捷運站近4號出口)        110年1月19日 中午12時16分許 3萬元                  110年1月19日 中午12時05分許 5萬元  110年1月19日 中午12時17分許 3萬元